臺灣高等法院高雄分院民事判決　　　　　　　　　　九十三年度上易字第二三０號
　　　上　訴　人　雄暉交通有限公司
　　　法定代理人　甲○○
　　　訴訟代理人　陳水聰律師
　　　被 上 訴人　乙○○
　　　訴訟代理人　周村來律師
　　　　　　　　　周元培律師
當事人間請求賠償營業損失事件，上訴人對於民國九十三年七月十六日臺灣高雄地方
法院九十一年度訴字第一０六四號第一審判決提起上訴，本院於九十三年十二月二十
二日言詞辯論終結，判決如下：
    主    文
上訴駁回。
第二審訴訟費用由上訴人負擔。
    事實及理由
一、本件上訴人主張：車號ＧＲ─六七八號大貨車（以下簡稱系爭大貨車）係上訴人
    所有，被上訴人於民國八十五年六月二十七日以該大貨車係訴外人王銀來所有而
    引導法院人員前往查封，嗣發覺系爭大貨車非王銀來所有，遂向法院聲請撤銷查
    封及拍賣，惟撤銷查封後，被上訴人仍無權占有該車輛，迄本件訴訟進行中始返
    還予上訴人。上訴人及王銀來從未積欠被上訴人債務，被上訴人對上訴人及王銀
    來並無任何債權存在，卻佔有系爭大貨車多時，對上訴人構成侵權行為，依法應
    負損害賠償責任。又民法第一百九十七條侵權行為損害賠償請求權之時效應自「
    侵權行為」完結後起算，本件被上訴人先是聲請法院查封系爭大貨車，後以債務
    擔保為由占有系爭大貨車，上訴人當時尚不知被上訴人之上開行為是否構成「侵
    權行為」，直至王銀來與被上訴人間之「確認本票債權不存在事件」（原審法院
    八十七年度雄簡字第七一八號）於九十年間判決確定後，上訴人方知被上訴人之
    行為係屬侵權行為，故本件時效應自九十年間開始起算，上訴人於九十一年三月
    七日提起本件訴訟，尚未罹於二年時效。另上訴人對系爭大貨車有使用收益之權
    利，因遭被上訴人非法查封及無權占有，致上訴人所有權受有侵害，依國稅局核
    定之「貨車運輸業一般同業利潤標準」計算，系爭大貨車平均每月收益為新台幣
    （下同）一萬九千零五十元，被上訴人自八十五年六月二十七日查封系爭大貨車
    ，使上訴人無法繼續營業，為此請求判決：被上訴人應賠償上訴人自八十五年六
    月二十七日起至九十年六月二十六日止（起訴狀誤載為九十年五月二十七日，於
    本院已更正）五年之營業收益之損失共一百十四萬三千元，及自起訴狀繕本送達
    翌日起至清償日止按年息百分之五計算之利息等語。（原審判決上訴人敗訴）上
    訴聲明：求為判決：（一）原判決廢棄。（二）被上訴人應給付上訴人一百十四
    萬三千元，及自起訴狀繕本送達翌日起至清償日止按年息百分之五計算之金額。
    （三）第一、二審訴訟費用均由被上訴人負擔。（四）上訴人願供擔保，請准宣
    告假執行。
二、被上訴人則以：系爭大貨車係訴外人王銀來所有，靠行在上訴人名下，並非上訴
    人所有，故上訴人以其所有權人受到侵害，請求損害賠償，已失所依據。又系爭
    大貨車之所有由被上訴人占有，係因訴外人王銀來、曹輝彥、李復台及候德於八
    十四年八月二十八日共同簽立切結書予被上訴人，約定由王銀來分六期給付退股
    金六百萬元（每期一百萬元）予被上訴人，如有一期未兌現，即視為全部到期，
    且一星期內未出面處理時，王銀來所有靠行於上訴人之系爭大貨車，願意交給被
    上訴人自行處理（以下簡稱系爭切結書），嗣王銀來所簽發之支票未兌現，王銀
    來遂同意將系爭大貨車交予被上訴人占有，故被上訴人係合法占有系爭大貨車，
    並非侵權行為，自毋庸負損害賠償責任。又王銀來於簽立切結書時，故意將系爭
    大貨車之牌照號碼及靠行公司寫錯，致拍定後無法過戶，被上訴人不得已才撤銷
    查封。再者，依證人曹輝彥於原審證稱系爭大貨車之營業收入係歸車主王銀來而
    非上訴人所有，則難謂上訴人有何營業利益損害，何況上訴人於八十五年六月二
    十七日即已知悉侵權行為之事實及損害之發生，其遲至九十一年三月七日始提起
    本訴，已罹於二年時效。另被上訴人因保管系爭大貨車，需按月支付一萬五千元
    之保管費及停車費，自八十五年三月二十七日起至九十一年四月三十日止共支出
    一百零九萬五千元，被上訴人主張抵銷等語置辯。於本院聲明：求為判決：（一
    ）上訴駁回。（二）上訴費用由上訴人負擔。
三、兩造不爭執事項：（一）系爭大貨車係訴外人王銀來所購買，靠行在上訴人名下
    。（二）被上訴人以原審法院八十五年度票字第六三○九號本票裁定（相對人為
    王銀來）作為執行名義，聲請對債務人王銀來所有之財產強制執行，經原審法院
    於八十五年六月二十七日查封系爭大貨車，於八十六年七月二十四日由高豐汽車
    貨運股份有限公司拍定，惟高雄市監理處以系爭大貨車非登記在王銀來名下為由
    ，未准予拍定人辦理過戶，原審法院遂依拍定人及被上訴人聲請，撤銷拍賣及查
    封程序，於八十六年十二月四日由拍定人領回案款。（三）被上訴人撤銷拍賣及
    查封程序後，仍繼續占有系爭大貨車，直至九十一年六月十七日，兩造於原審為
    訴訟上和解後，上訴人始取回系爭大貨車。（四）王銀來曾本於系爭大貨車所有
　　權人之地位，請求被上訴人返還系爭大貨車，原審法院八十八年度訴字第五二號
　  判決認系爭大貨車靠行於上訴人，王銀來與上訴人間成立信託關係，在信託關係
    存續中，信託人即王銀來不得本於所有權請求返還系爭大貨車，而駁回王銀來之
    請求確定。（五）訴外人王銀來以原審法院八十五年度票字第六三○九號裁定所
    示之三百萬元本票債權不存在為由，對被上訴人提起確認本票債權不存在之訴，
　　經原審法院以八十七年度雄簡字第七一八號判決王銀來勝訴，被上訴人不服提起
  　上訴後，經原審法院以八十八年度簡上字第一一號判決駁回其上訴而告確定。
四、兩造爭執事項：（一）系爭大貨車係上訴人所有抑訴外人王銀來所有？（二）被
    上訴人占用系爭大貨車有無合法權源？（三）上訴人是否受有營業損失？其金額
    為何？（四）上訴人之損害賠償請求權是否罹於時效？茲分述如下：
（一）系爭大貨車係上訴人所有抑訴外人王銀來所有？
  １．查原審法院八十八年度訴字第五二號民事判決之當事人係王銀來及被上訴人，
　　　上訴人並非上開民事案件之當事人，故上開判決雖認系爭大貨車係靠行於上訴
  　　人，王銀來與上訴人間成立信託關係，但因上開民事案件之當事人與本件當事
    　人不同，本院自毋庸受該確定判決所認定之法律關係之拘束，合先明。
　２．查，系爭大貨車係訴外人王銀來所購買，靠行在上訴人名下等情，為兩造所不
  　　爭執，自堪認屬實。又上訴人主張系爭大貨車實際上是由王銀來自己營業，僅
　    係使用上訴人之發票交予客戶等語，核與證人即王銀來之妻呂宜臻於原審證稱
      ：系爭大貨車之攬貨及運費收受都是由王銀來自行為之，與上訴人無關等情（
      見原審卷第二五八頁）相符，且為被上訴人所不爭執，自堪認屬實，足見系爭
      大貨車僅係單純登記在上訴人名下，其真正營業使用者仍係王銀來而非上訴人
　　　，此與汽車所有人為達營業之目的，將汽車所有權移轉予車行，使車行成為權
　　　利人而為管理行為不同，故上訴人與王銀來間顯無信託關係，系爭大貨車之所
　　　有權人仍為王銀來，不因系爭大貨車登記在上訴人名下即認其係系爭大貨車之
  　　所有權人，是上訴人主張系爭大貨車係訴外人王銀來「信託」登記在上訴人名
　　　下，在王銀來終止信託關係，並經受託人即上訴人返還系爭大貨車前，上訴人
　　  仍為系爭大貨車之所有權人云云，不足採信。
（二）被上訴人占用系爭大貨車有無合法權源？
  １．查，王銀來在八十五年六月二十七日被上訴人查封系爭大貨車之前，就已書立
  　　系爭切結書，並將系爭大貨車交給被上訴人作為債務擔保之用等情，為兩造所
　    不爭執，且系爭切結書亦記載王銀來因分期給付退股金所開立予被上訴人之支
      票，如有一期未兌現，即視為全部到期，且一星期內未出面處理時，王銀來
    　所有靠行於上訴人之系爭大貨車，願意交給被上訴人自行處理等情，有系爭切
      結書在卷可稽（見原審卷第五四頁），自堪認上開事實為真正，足見系爭大貨
      車係王銀來為擔保其積欠被上訴人之債務而交付予被上訴人。
  ２．次查，依王銀來與被上訴人於八十四年八月二十九日所簽立之協議書記載，王
　　　銀來以永宇易企業股份有限公司代表人身份同意退還被上訴人股金三百萬元，
　　　並以系爭切結書擔保等情，有該協議書在卷可參（以下簡稱系爭協議書，見原
  　　審卷一七二頁），而王銀來依系爭協議書之約定，以永宇易企業股份有限公司
      名義簽發，由王銀來背書之發票日均為八十五年四月二十日，付款人均為高雄
      市銀行右昌分行，票面金額分別為三十三萬元、三十三萬元、三十四萬元，票
      號各為Ｐ0000000、Ｐ0000000、Ｐ0000000之三紙支票
      （以下簡稱系爭三紙支票）予被上訴人，屆期經提示後因拒絕往來均遭退票等
      情，有系爭三紙支票及退票理由單在卷可稽（見原審卷第一七四至一七六頁）
      ，是票面金額合計為一百萬元之系爭三紙支票既經退票而未兌現，則王銀來至
      少尚欠被上訴人一百萬元未清償，故證人王銀來及曹輝彥於原審證稱王銀來對
      被上訴人之債務已完全清償云云，自不足採信。是王銀來迄今仍未完全履行依
      系爭協議書所應給付予被上訴人之股金，則依系爭協議書之記載，被上訴人自
      得占有系爭大貨車作為上開債務之擔保。
  ３．綜上，系爭大貨車係所有權人王銀來為擔保其積欠被上訴人之債務而交付予被
　　　上訴人，而王銀來迄今仍未完全履行依系爭協議書所應給付予被上訴人之股金
  　　，則依系爭協議書之記載，被上訴人自得占有系爭大貨車作為上開債務之擔保
　　　，故被上訴人占有系爭大貨自有合法正當之權源，難謂有何侵權行為，上訴人
  　　主張被上訴人於撤銷查封後，仍無權占有該車輛，且上訴人及王銀來並未積欠
　    被上訴人債務，被上訴人佔有系爭大貨車，應構成侵權行為云云，不足採信。
（三）上訴人是否受有營業損失？其金額為何？
　　　查，證人即王銀來之妻呂宜臻於原審證稱：系爭大貨車之攬貨及運費收受都是
　　　由王銀來自行為之，與上訴人無關等情（見原審卷第二五八頁），及證人即上
　　　訴人之受僱人曹輝彥於原審證述：靠行車子承攬貨物係由車主自己找客戶，運
　　　輸貨物之費用歸車主所有，上訴人祇是賺靠行的代辦費，系爭大貨車被被上訴
　　　人開走，上訴人就「損失靠行費」等語（見原審卷第二七七頁），足認系爭大
  　　貨車雖登記在上訴人名下，但真正營業使用者仍係王銀來而非上訴人，上訴人
    　僅賺取向王銀來所收取之「靠行費」，並無法利用系爭大貨車營業收益，故上
      訴人主張因被上訴人無權占用系爭大貨車致其受有無法營業之利潤損失云云，
      無足取。
五、綜上所述，上訴人本於侵權行為損害賠償之法律關係請求被上訴人給付自八十五
    年六月二十七日起至九十年六月二十六日止（起訴狀誤載為九十年五月二十七日
    ，於本院已更正）五年之營業收益之損失共一百十四萬三千元，及自起訴狀繕本
    執行之聲請亦失所附麗，應併予駁回。原審為上訴人敗訴之判決，及駁回其假執
    行之聲請，並無不合。上訴意旨指摘原判決不當，求予廢棄改判，為無理由，應
    予駁回。
六、本件事證已臻明確，兩造其餘攻擊防禦方法於判決結果不生影響，故不再一一審
    酌，併此明。
七、據上論結，本件上訴為無理由，依民事訴訟法第四百四十九條第一項、第七十八
    條，判決如主文。
中　　　華　　　民　　　國　　九十三　　年　　十二　　月　　三十一　日
                                        民事第三庭
                                            審判長法  官  張國彬
                                                  法  官  徐文祥
                                                  法  官  鄭月霞
正本係照原本作成。
不得上訴。
中　　　華　　　民　　　國　　九十三　　年　　十二　　月　　三十一　日
                                              法院書記官  魏文常
